【裁判字號】    91,重上更(三),504
【裁判日期】    920224
【裁判案由】    毒品危害防制條例
【裁判全文】
臺灣高等法院臺南分院刑事判決        九十一年度重上更(三)字第五四號  慎股
      上 訴人 即
      被告之配偶  丁  ○  ○
      上  訴  人
      即  被  告  甲  ○  ○
      指定辯護人  本院公設辯護人  丙  ○  ○
右上訴人因被告違反毒品危害防制條例案件，不服臺灣臺南地方法院八十九年度重訴
字第二九號，中華民國九十年六月八日第一審判決（起訴案號：臺灣臺南地方法院檢
察署八十九年度偵字第九二八二號），提起上訴，經判決後，由最高法院第三次發回
更審，本院判決如左：
      主      文
原判決撤銷。
甲○○共同連續販賣第一級毒品，處有期徒刑拾年，褫奪公權伍年。
扣案之海洛因磚肆塊（其中貳塊分別淨重參佰零伍公克、參佰肆拾捌點參肆公克、另
貳塊合計淨重陸佰捌拾玖點柒參公克）及海洛因陸拾肆包（合計淨重壹仟參佰陸拾柒
點伍伍公克），均沒收銷燬。海洛因磚肆塊及海洛因陸拾肆包之外包裝均沒收。
販賣第一級毒品所得財物新臺幣貳萬伍仟元沒收，如全部或一部不能沒收時，以其財
產抵償。
      事      實
一、甲○○對外自稱綽號「教官」，係以劉三傳為首之販毒集團成員，與劉三傳、乙
    ○○等人，基於販賣第一級毒品海洛因營利之共同犯意，甲○○並基於概括犯意
    ，於民國（下同）八十九年七月十五日，由甲○○依劉三傳之囑咐指示乙○○，
    攜帶劉三傳販入之第一級毒品海洛因磚一塊（毛重三百四十七公克，淨重三百十
    五公克，驗餘淨重三百零五公克）至張依萍（冒用郭敏華名義，以下均稱張依萍
    ）位於高雄市○○區○○路三七九號四樓之三之住處，以新台幣（下同）五十五
    萬元之代價，販賣與綽號「大姐」之張依萍（另一綽號小伍），因甲○○販賣後
    只需交回五十二萬五千元予劉三傳，故甲○○可從中牟得不法利益二萬五千元。
二、嗣因張依萍販賣毒品海洛因予施孟宏施用，而施孟宏又因施用毒品於八十九年七
    月十七日晚上十時三十分許為警查獲，並供出毒品係向張依萍購買，警方即循線
    查獲張依萍，並扣得上開海洛因磚一塊，及因此查知甲○○販賣第一級毒品海洛
    因予張依萍之上情，乃要求張依萍配合查緝甲○○，張依萍隨即打電話和甲○○
    聯絡，佯稱要再購買一塊海洛因磚，甲○○信以為真，遂承同上販賣毒品海洛因
    之犯意，於八十九年八月七日下午四時四十分許，先至高雄市○○○路瑜泉冰果
    室內，以五十二萬五千元之價格，向香港綽號「小龍」真實姓名不詳之成年男子
    委派在台手下徐于婷之弟徐獅雄（業經本院判處無期徒刑，褫奪公權終身，復經
    最高法院駁回上訴確定）及澳門籍吳立彬（業經本院判處無期徒刑，褫奪公權終
    身確定），購得海洛因磚一塊（淨重三百四十八點三四公克），並於當日下午五
    時三十分許，甲○○持上開海洛因磚前往高雄市○○○路二二七號蘭卡威咖啡館
    內，欲販賣予張依萍時，為警當場查獲，並起出甲○○上開甫購得之海洛因磚一
    塊。甲○○被警查獲後，自動供出毒品來源，並配合警方辦案，於同（七）日晚
    上九時許，在高雄市○○○路六八號尚賓釣蝦場前，查獲香港綽號「小龍」男子
    在台手下徐于婷之弟徐獅雄及澳門籍男子吳立彬共同持交海洛因磚二塊（淨重六
    百八十九點七三公克，純度百分之七十三點七八，純質淨重五百零八點八八公克
    ），欲以一百零五萬元之價格販賣予甲○○，並扣得上開毒品海洛因磚二塊。
三、甲○○又於八十九年八月十日下午三時三十分許，自動供出另一毒品來源，並配
    合警方在臺中市○○路○段二百四十號加州汽車旅館二六五號房內，查獲劉三傳
    委交其手下馬瑞明（另案以八十九年偵字第九四○四號等偵結起訴）持有之毒品
    海洛因磚六十四小包合計淨重一千三百六十七．五五公克（其中十六包，合計淨
    重三百四十一點四七公克，純度百分之五十九點七五，純質淨重二百零四點零三
    公克，另十八包，合計淨重三百九十四點三二公克，純度百分之五十九點七五，
    純質淨重二百三十五點六一公克，另十四包，合計淨重二百八十七點五三公克，
    純度百分之五十九點七五，純質淨重一百七十一點八零公克，另十六包，合計淨
    重三百四十四點二三公克，純度百分之五十九點七五，純質淨重二百零五點六八
    公克），欲販賣予甲○○時適為警查獲，並扣得上開毒品海洛因。
四、案經臺南市警察局第二分局報請臺灣臺南地方法院檢察署檢察官偵查起訴。
      理      由
一、訊據上訴人即被告甲○○矢口否認有何販賣第一級毒品犯行，辯稱：伊並未販賣
    毒品，伊是配合警方查緝販賣毒品之人；事實上不是張依萍配合查到伊販毒，而
    是伊配合警方查獲張依萍，伊於警訊中之所以會承認販毒，係因警方以脅迫、利
    誘之方式，讓伊誤以為配合警方辦案，警方會以證人保護法來保障伊之權利，伊
    才會承認販毒及書寫自白書，因此筆錄有瑕疵不可採，事實上伊從未販賣毒品予
    張依萍，至於八十九年八月七日係配合警方誘捕張依萍，並無販賣毒品給張依萍
    之意思云云。
二、經查：
  (一)被告甲○○對其曾於八十九年七月十五日，販賣第一級毒品海洛因磚一塊予張依
    萍之事實，業據其於警訊、偵查及原審供稱：「（郭敏華帶同警方於其房內起出
    海洛因三百七十公克，並稱該毒品係販賣給她的，是否有此事）這三百七十公克
    海洛因是我公司的，之前是有乙○○拿給郭敏華」、「乙○○是我公司的人，他
    都受我指揮，交給郭敏華之毒品是我指揮乙○○拿給郭敏華的，我有立下自白書
    將我公司組織詳述」（見警訊卷(三)第三頁正面）；「我在警局自白很清楚，我知
    道錯了，我也很配合警方辦案，．．．」、「我之前販賣毒品海洛因給郭敏華二
    、三次，每次一塊約為三百五十公克海洛因，是五十五萬元，但我們交給劉三傳
    是五十二萬五千元，八十九年五月開始賣毒品給郭敏華，最後一次是透過乙○○
    交給她的」（見偵查卷(二)第一二五頁、第一二七頁）。「第一次賣她（即冒用郭
    敏華名義之張依萍）海洛因是在七月十七日（應係七月十五日之筆誤），我拜託
    乙○○拿去給郭敏華，共三百五十公克海洛因磚，約定售價五十五萬元，我認識
    郭敏華是老闆劉三傳介紹，他們先講好價格，老闆再交待我與郭敏華接洽數量，
    回來後我才請乙○○送去，價金五十五萬元中我拿了二萬五千元，剩下的五十二
    萬五千元再拿給劉三傳」等語不諱（見原審卷第十頁）；且就八十九年七月十五
    日被告囑乙○○交予前開海洛因磚一塊與証人張依萍之事實，核與證人張依萍於
    警訊供稱：「（七月十八日警方在張依萍家中查到之毒品即扣案之毒品）甲○○
    交由綽號阿偉之男子於八十九年七月十五日左右拿至我住處，叫我找買主賣掉」
    等語相符（見偵查卷(二)第四頁背面警訊筆錄）；至證人張依萍另供述「：：阿偉
    之男子，於八十九年七月十五日左右，拿至我住處『寄藏』於櫥櫃內，叫我找買
    主賣掉，但是我不敢販賣毒品，就任由阿偉先寄放，等改天甲○○來時，我再以
    找不到買主的藉口，將海洛因毒品還給他」、「「（被告有沒有於八十九年七月
    十五日指示乙○○拿一塊海洛因磚去交給你？）有，他放在那裡說如果有人要的
    話賣給他，：：：因為被告及乙○○有問我說有沒有人要買海洛因，我說要幫他
    問看看，過幾天乙○○就帶來了。」、「（第一次乙○○拿海洛因請你賣時，有
    沒有說要給你多少利潤？）沒有，因為我可以偷吸一些再騙他說人家要試吃的。
    」等語（見偵查卷(二)第四頁背面，上更(二)卷第一四六頁、第一四八頁），因參酌
    證人張依萍自警訊起至偵查中即一再否認其本身有販賣海洛因之犯行，足見證人
    張依萍上開所謂「拿至我住處『寄藏』於櫥櫃內」、「因為被告及乙○○有問我
    說有沒有人要買海洛因，我說要幫他問看看，過幾天乙○○就帶來了。」、「因
    為我可以偷吸一些再騙他說人家要試吃的」云云，顯屬為推卸自己涉嫌販賣海洛
    因刑責之飾詞，此部分說詞無可採信，附此敘明。此外，復有警方於証人張依萍
    住處所查獲之海洛因磚一塊扣案足資佐証（毛重三百四十七公克，淨重三百十五
    公克，驗餘淨重三百零五公克）（見警訊卷(一)第二十頁，內政部警政署刑事警察
    局鑑驗通知書）；另證人馬瑞明亦於警訊及其自白書中供述：「其是該販毒集團
    總裁劉三傳之司機，：：：被告甲○○是南部毒品負責人（見警訊卷(四)第二、三
    、七、八頁）等語，及證人吳立彬於警訊中證稱：八十九年八月七日有與徐獅雄
    一同賣毒品予被告，由其負責把風，徐獅雄將毒品交給被告（見警訊卷(三)第十一
    頁）等語，核與被告於本院前審調查時自承八十九年八月七日給張依萍之海洛因
    磚是向徐獅雄及吳立彬拿的等語相符（見上更(一)卷第四十頁，上更(二)卷第四十五
    頁─第四十六頁）；此外，復有被告於警局親自書寫之自白書附於警訊卷足憑（
    見警訊卷(三)第十二頁─第十五頁）；至於八十九年八月七日張依萍配合警方授意
    ，佯稱欲再購買海洛因，而查獲甲○○部分，除係當場查獲外，並自甲○○身上
    扣得其甫購買之海洛因磚一塊，淨重三百四十八、三四公克（見偵查卷(二)第一一
    五頁調查局鑑定通知書），且為被告上開於警、偵訊及原審初訊時供述甚明。
  (二)被告嗣於原審、本院前審及本院調查審理時雖翻異前詞，改以前開情詞置辯，然
    販賣第一級毒品法定刑係死刑、無期徒刑之重罪，以被告受有高等學歷（大專畢
    業，見被告之警局筆錄），又有相當社會經驗，如無販毒情事，豈會僅因警方脅
    迫、利誘，即供承販賣第一級毒品海洛因？其又辯稱警方及承辦檢察官願以證人
    保護法保護之，其才會承認販毒，實際上伊並未販毒云云，惟承辦本案之員警謝
    東臣於原審及本院前審均到庭結證稱：確實有影印該證人保護法資料給被告看，
    但是是在偵辦時，而非逮捕當天，伊沒有幫伊臥底之線民，甲○○非伊線民，是
    伊查獲後，幫伊等查獲上手之人，嗣有查獲徐獅雄、馬瑞明等（見原審卷第二十
    五六頁，上訴卷第六十六頁─第六十七頁），是被告警訊自白顯未受何利誘；況
    依證人保護法第十四條第一項規定「第二條所列刑事案件之被告或犯罪嫌疑人，
    於偵查中供述與該案案情有重要關係之待證事項或其他共犯之犯罪事證，因而使
    檢察官得以追訴該案之其他共犯者，以經檢察官事先同意者為限，就其因供述所
    涉之犯罪，減輕其刑」，縱使員警曾影印該條文之相關規定予被告閱覽，僅係權
    利之告知而已，尚無法遽謂承辦檢察官已事先同意被告得以該規定減刑。而被告
    辯護人雖於本院上更(一)審調查時稱「檢察官有說要被告配合警方辦案可以減刑，
    並請求播放八十九年八月十五日偵訊錄音帶」云云（見上更(一)卷第四十二頁），
    被告亦辯稱「檢察官有同意依証人保護法規定減刑」云云（見上更(一)卷第七十七
    頁），然閱遍八十九年八月十五日偵訊筆錄及本案其他偵查卷宗，該偵訊筆錄並
    未有任何承辦檢察官同意以上開條文規定減刑之記載，而本院經播聽承辦檢察官
    偵查期間錄音帶亦無上開承諾同意依該條文規定減刑（見上更(一)卷第六十四頁）
    ；況本院函詢該承辦檢察官結果，經該檢察官函覆稱「並未以證人保護法第十四
    條之規定，同意減輕或免除其刑，且未當庭製作證人保護之相關筆錄或核發證人
    保護書，故在起訴書內僅引用毒品危害防制條例第十七條之規定，減輕其刑，並
    參酌被告事後悔悟，又配合警方辦案，具體求刑十年」等語，又有臺灣高雄地方
    法院檢察署九十一年六月三日雄檢楠珠字第三二九一七號函附卷可參（見上更(二)
    卷第六十四頁），是被告辯稱檢察官曾同意依證人保護法第十四條第一項規定減
    刑云云，尚屬無據。再者，檢察官既以販賣第一級毒品之罪嫌將被告起訴，被告
    必然已清楚其面臨之處境，然其於原審初次訊問時仍供承確有販賣毒品海洛品予
    張依萍，已如前述，是被告辯稱遭警方脅迫、利誘才承認販毒云云，顯係事後畏
    罪卸責之詞，委不足採。另參諸被告於八十九年八月七日為警查獲後，當晚在警
    局寫下自白書，其中關於該販毒組織之人員姓名、職位、工作內容及販毒途逕等
細節，均有詳細說明，此有被告書立之自白書乙份在卷可憑，被告若非該組織之
    成員，又如何能瞭解該不法組識之內情，況被告於遭警逮捕後，即配合警方辦案
    ，先後二次查獲販毒集團之成員吳立彬、徐獅雄及馬瑞明，並因此查獲海洛因磚
    二塊淨重六八九、七三公克及共六十四包海洛因，其中十六包淨重三四一、四七
    公克、十八包淨重三九四、三二公克、十四包二八七、五三公克，另十六包三四
    四、二三公克，（均見偵查卷(二)第二十頁，偵查卷(三)第二十四頁以下法務部調查
    局鑑定通知書）；而上開六十四包合計淨重即高達一三六七、五五公克，數量甚
    為龐大，被告如非販賣集團之重要成員，又焉能協助警方查到數量如此龐大之毒
    品，足證被告之自白書所載，堪信屬實，亦可證明被告警訊所述俱屬實情。
  (三)至於被告稱八十九年八月七日係配合警方誘捕張依萍云云，業經證人即承辦本案
    之員警周宏哲、李威賢、謝東臣及黃瑞星於原審審理時到庭結證否認此事，渠等
    並均稱：是以張依萍去誘捕甲○○等語，有當日訊問筆錄附卷可參（見原審卷第
    二五五頁、二五六頁）；且証人張依萍於本院前審時，亦稱該次確係配合警方查
    獲被告等語（見上更(二)卷第一四六頁─第一四七頁）；再按証人張依萍於八十九
    年七月十八日已為警查獲，並扣得甲○○販賣予証人張依萍之海洛因磚一塊，且
    証人張依萍於警訊中亦供出上線之被告，故警方乃要求証人張依萍配合，並經証
    人張依萍之同意，而查獲被告，復有証人張依萍之警訊筆錄可稽（見偵查卷(二)第
    四頁反面）；足見上揭員警所為證詞與事證相符，而堪採信；至於証人張依萍於
    八十九年八月七日配合警方查獲被告後，於翌日之警訊筆錄雖僅供稱「與被告是
    單純朋友，彼等在咖啡館喝咖啡聊天，並沒有交易毒品，且不知道被告攜帶毒品
    」等語（見警訊卷三第五頁反面），被告並以此警訊筆錄做為其配合警方查獲証
    人張依萍之佐証。但查証人張依萍於同年七月十八日為警查獲後，既供出被告，
    並且同意配合警方而查獲被告，已如前述；而觀之証人張依萍於本院前審時所稱
    「（警方查到你後，有否要你配合查緝被告？）有，我被抓到後到地院有交保，
    那段時間有跟警方聯絡，那段期間因為連絡不到乙○○，所以打電話與被告聯絡
    我告訴他說乙○○放在我那裡的那塊海洛因被朋友買走了，請他們下來拿錢，被
    告說找不到乙○○，我告訴甲○○叫他們要一個人下來拿錢，這些話是警方要我
這樣講的，我在電話中有告訴他別人還要一塊海洛因磚，所以他才會要來拿錢時
    再帶一塊海洛因磚來。」、「（你本人的海洛因案，如何被查獲的？）我在被告
    被查獲前半個月被查獲的。」等語（見上更(二)卷第一四六頁─第一四七頁），就
    其配合警方查獲被告一節，自警訊迄至本院審判時，所証述之內容均屬一致，且
    証人經警查獲時間迄至同年八月七日被告為警查獲，亦相距半月餘，核與証人張
    依萍上開所稱「在被告被查獲前半個月被查獲的。」等語相符；再証人張依萍既
    早於同年七月十八日經警查獲後，即已指認被告，並同意配合警方追查被告到案
    ，已如前述，則警方既已掌握証人張依萍，衡情豈有事隔半月餘，反過來要求被
    告配合查緝証人張依萍，實難想像，是証人張依萍於同年八月八日所為上開供詞
    ，或係因恐為被告知悉其係配合警方之人，並為被告等人報復，故為上開供詞；
    且觀之上開筆錄內容簡略，且支字未提証人張依萍配合警方查緝被告之事，核與
    証人張依萍同年七月十八日警訊筆錄（見偵查卷(二)第四頁起）內容所稱「配合警
    方查緝被告」等情相差甚距，則証人張依萍同年八月八日之警訊筆錄所載，顯係
    証人張依萍為避免被告知悉其配合警方之事，所為之供詞，自難以証人同年八月
    八日所為上開供詞，即遽採為被告有利之証據；被告上開所辯，與調查所得之證
    據不符，自無可取之處。
  (四)本院更一審發回意旨：「原判決認定上訴人係以劉三傳為首之販毒集團成員，與
    劉三傳、乙○○等人，基於販賣第一級毒品海洛因營利之共同犯意，由上訴人依
    劉三傳之囑咐，指示乙○○持海洛因磚一塊販賣予至郭敏華等情。但原判決認定
    上訴人係劉三傳販毒集團成員，與劉三傳、乙○○等人有販賣第一級毒品之共同
    犯意聯絡之事實，於理由內僅引用上訴人之自白為論罪之唯一依據，並未調查其
    他必要之證據，以察其與事實是否相符，遽採為裁判之基礎，自屬於法有違。」
    一節，查被告就劉三傳販毒集團之內部組織、毒品來源、如何分工聯繫毒品交易
    、運送毒品及收款事宜等情節，業於警訊中供述甚詳，並親筆書寫自白書坦承在
    卷，核與證人馬瑞明上開於警訊之證供及自白書相符，是此部分之證據已彰明確
    ，被告與劉三傳、乙○○等人有販賣第一級毒品之共同犯意聯絡，及行為分擔之
    事實，洵堪認定。
  (五)本院更二審發回意旨部分：
    １至証人張依萍於警訊時供稱：「（妳這些海洛因毒品從何得？）甲○○交由綽
      號阿偉之男子，於八十九年七月十五日左右，拿至我住處寄藏於櫥櫃內，叫我
      找買主賣掉，但是我不敢販賣毒品，就任由阿偉先寄放，等改天甲○○來時，
      我再以找不到買主的藉口，將海洛因毒品還給他」等語（見偵查卷(二)第四頁背
      面）；証人張依萍於本院前審時証稱：「（被告有沒有於八十九年七月十五日
      指示乙○○拿一塊海洛因磚去交給你？）有，他放在那裡說如果有人要的話賣
      給他，他當時說的價錢是五十萬或五十五萬我不太記得，乙○○好像有說他老
      闆「劉三」交給他的，乙○○有沒有說是被告叫他拿來的，我不記得了，因為
      被告及乙○○有問我說有沒有人要買海洛因，我說要幫他問看看，過幾天乙○
      ○就帶來了。」等語（見上更(二)卷第一四六頁）；核與被告前開警、偵訊及原
      審審理時所供「囑乙○○將該海洛因磚交付與証人張依萍」等語相符；再觀之
      被告前開警、偵訊及原審所供，該塊海洛因磚係「公司」的，出售價格是五十
      五萬元，但交給「劉三傳」五十二萬五千元，另二萬五千元則由被告取得，均
      如前述，及另觀以海洛因物稀價昂，取得不易，且為政府嚴予查緝取締之違禁
      物，而無論非法轉讓或販賣安非他命之刑責甚重，苟無利潤可圖，衡情應無甘
      冒被查緝法辦重刑之危險而平白無償轉讓供應他人，況依證人張依萍所稱：該
      海洛因係被告要乙○○交給伊販賣，益徵被告係基於販賣之意圖而命乙○○將
      該海洛因交由証人張依萍，至証人張依萍上開所謂「拿至我住處『寄藏』於櫥
      櫃內」、「因為被告及乙○○有問我說有沒有人要買海洛因，我說要幫他問看
      看，過幾天乙○○就帶來了。」、「因為我可以偷吸一些再騙他說人家要試吃
      的」云云，係屬為推卸自己涉嫌販賣海洛因刑責之飾詞，此部分說詞無可採信
      ，已如上述，併此敘明。
    ２再觀諸自証人張依萍住處查獲之海洛因重達三百四十七公克，價格高昂，而被
      告與証人彼此並無特殊交情，依常理，被告縱使至愚亦無甘冒被移送法辦之危
      險，平白將該價格高昂之海洛因交予証人張依萍卻分文未取之理。再者，被告
      係於八十九年八月七日販賣海洛因予張依萍當場被查獲，並自其身上扣得海洛
      因磚一塊（淨重三四八、三四公克），苟其與張依萍間未曾有毒品交易情事，
      被告又何須隨身攜帶數量龐大之毒品？總此，堪信被告前開所供以五十五萬元
      之價格將該海洛因由乙○○販賣予証人張依萍之事實為真。雖証人張依萍並未
      將之出售與他人，但按販賣毒品罪，不以販入之後復行賣出為構成要件，祗要
      行為人以營利為目的販入毒品或將之賣出，有一於此，其犯罪既已完成。而觀
      之該塊海洛因磚重達三百零五公克，數量甚距，衡情應非劉三傳等人所自行製
      作，是本件足認該塊海洛因磚應係劉三傳所販入，且其販入海洛因之價格必較
      販出之價格為低，應屬合於論理法則且不違背社會通常經驗之理性判斷，絕非
      憑空所作之臆測。再該海洛因磚既為劉三傳所販入，再由被告囑乙○○販賣予
      証人張依萍，則被告此次販賣毒品海洛因之行為，即屬既遂。
    ３又查証人張依萍為配合警察誘捕被告，乃打電話予被告併稱要再一塊海洛因磚
      ，被告乃於同年八月七日下午四時四十分許，先至高雄市○○○路瑜泉冰果室
      ，以五十二萬五千元向徐獅雄、吳立彬購得海洛因磚一塊，並於同日下午五時
      三十分許，攜至忠孝一路二二七號蘭卡威咖啡館欲販賣予証人張依萍時，為警
      當場查獲，已如前述，但被告既已販入該海洛因磚，則其此次販賣毒品海洛因
      之行為，亦屬既遂。再証人張依萍雖未與被告言及此次海洛因磚販賣之價格，
      為証人張依萍於本院前審時証明在卷（見上更(二)卷第一四七頁）。但海洛因物
      稀價昂，取得不易，且為政府嚴予查緝取締之違禁物，已如前述，而被告前次
      囑乙○○轉交予証人張依萍販賣之海洛因磚淨重三百零五公克，販售價格為五
      十五萬元，被告可從中取得二萬五千元之利潤，其餘五十二萬五千元則擬交予
      劉三傳。而本次被告販入之海洛因磚價格亦為五十二萬五千元，但重量則為三
      百四十八點三四公克（淨重），較之上開海洛因磚為重，則被告此次販入海洛
      因磚，亦有營利之意圖甚明。
  (六)至於被告於偵查中雖供稱曾販賣二、三次毒品予郭敏華（即張依萍），然証人張
    依萍證稱僅八十九年七月十五日由被告囑乙○○交付前開海洛因磚一塊，要其找
    買主，及八十九年八月七日配合警方查緝而誘出被告，則除此二次外，被告所供
    其餘販賣毒品予証人張依萍部分，除被告之自白外，並無其他積極証據足資証明
    ，應認除上開二次外，被告所為其他販賣毒品海洛因與証人張依萍之自白，尚屬
    不能証明（詳後述）。
  (七)末查証人張依萍於八十九年七月十八日為警查獲後，即冒用郭敏華之名義應訊等
    情，業據証人張依萍証明在卷，且証人郭敏華於本院前審時亦証稱並未因毒品案
    件經警查獲，且未製作任何警訊筆錄等語，被告亦供稱不認識証人郭敏華等語（
    見上更(二)卷第一四五頁、第一四六頁）；而經本院前審當庭命証人張依萍書寫「
    郭敏華」之名字（見上更(二)卷第一五五頁），經比對警訊筆錄上「郭敏華」之署
    名，筆跡均相似，足認証人張依萍所稱「冒用郭敏華」等語，與事實相符，而可
    信採。
  綜上所述，足徵本件被告甲○○嗣後翻異前供否認販賣海洛因及前開所辯各節，均
  為事後卸責之詞，不足採信，被告共同連續販賣第一級毒品海洛因，事證已臻明確
  ，其犯行洵堪認定。
三、按海洛因係毒品危害防制條例第二條所稱之第一級毒品，核被告甲○○八十九年
    七月十五日販毒所為，及同年八月七日販入毒品海洛因之行為，均係犯毒品危害
    防制條例第四條第一項之販賣第一級毒品罪。被告先後二次販賣毒品海洛因犯行
    ，時間緊接，方法相似，所犯復為構成要件相同之罪，顯係基於概括犯意反覆為
    之，應依連續犯之規定論以一罪，因販賣第一級毒品罪之法定刑為死刑或無期徒
    刑，依法不得加重，其餘罰金部分則依法加重其刑。被告先後二次非法持有第一
    級毒品海洛因之低度行為，已為其進而販賣之高度行為所吸收，不復另論。其八
    十九年七月十五日販賣既遂部分，係由被告依劉三傳之囑咐，再指示乙○○持交
    海洛販賣予張依萍，已如前述，被告與劉三傳、乙○○間，有犯意聯絡及行為分
    擔，均為共同正犯。又被告自動供出毒品來源，因而破獲其毒品上線綽號「小龍
    」男子之手下吳立彬、徐獅雄及馬瑞明等人，爰依毒品危害防制條例第十七條之
    規定，減輕其刑。
四、原審以被告事證已臻明確，因予論罪科刑，固非無見，惟查：(一)本件被告係因案
    外人張依萍販賣毒品海洛因予案外人施孟宏，而施孟宏又因施用毒品於八十九年
    七月十七日晚十時三十分許為警查獲，有台南市警察局第二分局之刑事案件報告
    書暨警訊筆錄可據，原判決誤載為七月十八日，已有未合。(二)本件郭敏華係為張
    依萍所冒用，已如前述；又被告於八十九年八月十日自動供出另一毒品來源，並
    配合警方查獲馬瑞明部分，為警扣得之海洛因磚六十四小包部分，係「劉三傳」
    委交馬瑞明，欲販賣予被告，原判決未詳予審認「張依萍冒用郭敏華」之事實，
    且於事實欄認該六十四小包海洛因磚係綽號「阿草」之男子委交馬瑞明，均有未
    當；(三)海洛因之外包裝並非毒品本身，應另依毒品危害防制條例第十九條第一項
規定沒收（最高法院九十年度台上字第二九九五號判決參照），原審未予沒收，
    亦有未洽。(四)被告八十九年八月七日販賣毒品海洛因部分為既遂，已如前述，原
    審認係未遂，亦有未當。被告及其配偶上訴意旨否認犯罪，並以前開情詞指摘原
    判決之不當，雖無理由，惟原判決既有可議，自應由本院將原判決撤銷改判。爰
    併審酌被告係販毒集團成員之一，其販賣毒品海洛因之數量甚鉅，情節非輕，嚴
    重戕害國民身體健康及影響社會治安，惟犯後態度良好，並自動供出上述二個販
    賣毒品上線，並配合警方查獲大量毒品海洛因，免於流入市面，擴大危害，顯見
    被告已知悔悟等一切情狀，量處有期徒刑十年，且依被告所犯販賣毒品之性質，
    本院認有宣告褫奪公權之必要，爰併宣告褫奪公權五年。又扣案之海洛因磚四塊
    （其中二塊分別淨重三百零五公克、三百四十八點三四公克及另二塊合計淨重六
    百八十九點七三公克）及海洛因六十四包（合計淨重一千三百六十七點五五公克
    ），均係違禁物，均應依毒品危害防制條例第十八條第一項前段宣告沒收銷燬。
    至上開海洛因磚及海洛因六十四包之外包裝依同條例第十九條第一項規定沒收（
    供犯罪所用）；又被告販賣海洛因所得之二萬五千元，為被告犯罪所得之財物，
    雖未扣案，然不能證明業已費失，併依毒品危害防制條例第十九條第一項之規定
    宣告沒收，如全部或一部不能沒收時，以其財產抵償。
五、公訴意旨另略以：被告基於概括之犯意，於八十九年五月間至同年七月十四日止
    之期間內，連續在高雄市等地，販賣第一級毒品海洛因予郭敏華多次，因認被告
    另涉有毒品危害防制條例第四條第一項之販賣第一級毒品罪云云。按犯罪事實，
    應依證據認定之，無證據不得推定其犯罪事實，又不能證明被告犯罪者，應諭知
    無罪之判決，刑事訴訟法第一百五十四條、第三百零一條第一項分別定有明文。
    查公訴人認被告於右開期間另涉有上述販賣毒品犯行，無非以被告於八十九年九
    月二十二日偵訊時之供述為唯一依據，然被告除該次偵訊外，自警訊以迄原審、
    本院審理期間，均未供承其如何多次於該段期間曾販賣毒品予郭敏華，且証人張
    依萍除上開所陳二次以外，亦不曾另外供稱在該期間向被告購買毒品，公訴人又
    未據舉出何相關證據以供調查，被告之自白即有瑕疵，本院自不得僅憑被告單一
    且唯一之供述，即認被告於上開期間內有多次販賣毒品海洛因之犯行，此外，復
    查無其他積極證據足資證明被告有右述犯行，揆諸首開說明，本應為無罪之諭知
    ，惟公訴人認被告此部分犯行，與前揭論罪科刑部分有連續犯之審判上一罪不可
    分之關係，爰不另為無罪之諭知，附此敘明。
據上論結，應依刑事訴訟法第三百六十九條第一項前段、第三百六十四條、第二百九
十九條第一項前段、毒品危害防制條例第四條第一項、第十七條、第十八條第一項前
段、第十九條第一項，刑法第十一條前段、第二十八條、第五十六條、第三十七條第
二項，判決如主文。
本案經檢察官曾銘芳到庭執行職務。
中      華      民      國    九十二    年      二      月    二十四    日
                                    臺灣高等法院臺南分院刑事第四庭
                                        審判長法官  陳    義    仲
                                              法官  林    永    茂
                                              法官  宋    明    蒼
右正本證明與原本無異。
如不服本判決，應於判決送達後十日內向本院提出上訴狀，其未敘述理由者並應於提
出上訴狀後十日內向本院補提理由狀（應附繕本)。
                                        法院書記官  陳    明    芬
中     華      民      國    九十二    年      二      月    二十四    日
附錄本案論罪科刑法條全文：
毒品危害防制條例第四條第一項：
製造、運輸、販賣第一級毒品者，處死刑或無期徒刑；處無期徒刑者，得併科新台幣
一千萬元以下罰金。


司法院資訊處製作；財團法人民間司法改革基金會備份。
